臺灣新北地方法院刑事判決　　　　　　110年度金訴字第686號
公　訴　人　臺灣新北地方檢察署檢察官
被　　　告　李宗嶧


上列被告因違反洗錢防制法等案件，經檢察官提起公訴（110 年
度偵字第35642 號），因被告於準備程序中就被訴事實為有罪之
陳述，經告以簡式審判程序之旨，並聽取當事人之意見後，本院
合議庭裁定由受命法官獨任行簡式審判程序，判決如下：
    主      文
李宗嶧犯如附表各「罪名及科刑」欄所示之罪，各處如附表「罪
名及科刑」欄所示之刑。應執行有期徒刑壹年貳月。
扣案之筆記型電腦壹台、讀卡機壹個均沒收。
    事實及理由
一、本案犯罪事實及證據，除犯罪事實欄一第1 行「李宗嶧於民
    國110 年9 月間某日起」，補充為「李宗嶧基於參與犯罪組
    織之犯意，於民國110 年9 月間某日起」；附表編號1 「詐
    欺方式」欄第5 行「辦珀」，更正為「辦理」；附表編號2
    「詐欺之帳戶」欄所載「郵局帳戶000-00000000000 」，更
    正為「郵局帳戶000-00000000000000」，及證據部分增列「
    被告李宗嶧於本院訊問、準備及審理程序中之自白」（110
    年度金訴字第686 號卷第52、113 、119 頁）外，其餘均引
    用如附件檢察官起訴書之記載。
二、論罪科刑
  ㈠一般洗錢罪與特定犯罪係不同構成要件之犯罪，各別行為是
    否該當於一般洗錢罪或特定犯罪，應分別獨立判斷，特定犯
    罪僅係洗錢行為之「不法原因聯結」，即特定犯罪之「存在
    」及「利得」，僅係一般洗錢罪得以遂行之情狀，而非該罪
    之構成要件行為，特定犯罪之既遂與否和洗錢行為之實行間
    ，不具有時間先後之必然性，祇要行為人著手實行洗錢行為
    ，在後續因果歷程中可以實現掩飾、隱匿特定犯罪所得之效
    果，即得以成立一般洗錢罪，並不以「特定犯罪已發生」或
    「特定犯罪所得已產生」為必要，縱因特定犯罪所得未置於
    行為人之實力支配下之結果而未遂，致無從實現掩飾、隱匿
    特定犯罪所得之效果，仍應成立一般洗錢罪之未遂犯（最高
    法院110 年度台上字第2073號判決意旨參照）。依被告所述
    ，可知本案詐欺集團計劃之取款方式，係由被告測試所取得
    之人頭帳戶金融卡是否有效並更改密碼後，即將結果告知該
    集團成員，以利該集團成員指示受騙者將金錢轉匯入人頭帳
    戶，並同時由被告將人頭帳戶金融卡轉交其他車手立即前往
    提領，而該集團既已備妥人頭帳戶金融卡，並由被告負責測
    試、更改密碼，便可再交由車手前往提款，自已著手為一般
    洗錢之犯罪，雖尚未有詐欺款項轉匯入本案人頭帳戶，而未
    生掩飾、隱匿特定犯罪所得之結果，惟依上開最高法院見解
    ，仍應該當一般洗錢未遂罪。又參與犯罪組織與其後之多次
    加重詐欺之行為皆有所重合，然因行為人僅為一參與犯罪組
    織行為，侵害一社會法益，屬單純一罪，應僅就「該案中」
    與參與犯罪組織罪時間較為密切之首次加重詐欺犯行論以參
    與犯罪組織罪及加重詐欺罪之想像競合犯；首次加重詐欺犯
    行，其時序之認定，自應以詐欺取財罪之著手時點為判斷標
    準；詐欺取財罪之著手起算時點，依一般社會通念，咸認行
    為人以詐欺取財之目的，向被害人施用詐術，傳遞與事實不
    符之資訊，使被害人陷於錯誤，致財產有被侵害之危險時，
    即屬詐欺取財罪構成要件行為之著手，並非以取得財物之先
    後順序為認定依據（最高法院109 年度台上字第3945號判決
    意旨參照）。是核被告如附表編號1 所為係犯組織犯罪防制
    條例第3 條第1 項後段之參與犯罪組織罪、刑法第339 條之
    4 第1 項第2 款之3 人以上共同詐欺取財罪及洗錢防制法第
    14條第2 項、第1 項之一般洗錢未遂罪；如附表編號2 、3
    所為，均係犯刑法第339 條之4 第1 項第2 款之3 人以上共
    同詐欺取財罪及洗錢防制法第14條第2 項、第1 項之一般洗
    錢未遂罪。
  ㈡被告與「Coco」、「大陸妹」及所屬詐欺集團成員間，就上
    開犯行有犯意聯絡及行為分擔，應論以共同正犯。
  ㈢被告就附表編號1 所犯參與犯罪組織罪、3 人以上共同詐欺
    取財罪及一般洗錢未遂罪；就附表編號2 、3 所犯3 人以上
    共同詐欺取財罪及一般洗錢未遂罪，均為一行為同時觸犯數
    罪名，為想像競合犯，應各依刑法第55條前段規定，從一重
    之3 人以上共同詐欺取財罪處斷。
  ㈣被告所犯如附表編號1 至3 「罪名及科刑」欄所示3 次之3
    人以上共同詐欺取財罪，犯意各別，行為互殊，應予分論併
    罰。
  ㈤被告前因施用毒品案件，經本院以107 年度簡字第7410號判
    決處有期徒刑5 月、6 月、6 月確定；因施用毒品案件，經
    本院以108 年度簡字第2267號判決處有期徒刑5 月確定，上
    開案件嗣經本院以109 年度聲字第95號裁定應執行有期徒刑
    1 年5 月確定，於109 年5 月6 日縮短刑期假釋出監併付保
    護管束，嗣該假釋遭撤銷，經執行殘刑4 月10日後，於110
    年6 月26日執行完畢，有臺灣高等法院被告前案紀錄表在卷
    可參，其於受有期徒刑之執行完畢後，5 年以內再犯本案有
    期徒刑以上之各罪，均為累犯，皆應依刑法第47條第1 項規
    定加重其刑。另就被告本案犯罪情節觀之，難認有應予從寬
    量處最低法定刑，否則即屬過苛之情形，自毋庸依司法院大
    法官會議釋字第775 號解釋意旨，裁量是否加重其最低本刑
    （最高法院109 年度台上字第229 號、第247 號、第296 號
    判決意旨參照），附此敘明。
  ㈥爰審酌被告身心健全，非無謀生能力，卻參與詐欺犯罪組織
    ，擔任測試人頭帳戶金融卡是否有效及更改密碼之試車手角
    色，欲藉此獲取不法報酬，實值非難，惟念被告始終坦承犯
    行，犯後態度尚稱良好，且本案符合組織犯罪防制條例第8
    條第1 項後段、洗錢防制法第16條第2 項之減刑規定，得為
    被告量刑上有利之考量因素，兼衡被告犯罪之動機、目的、
    手段、素行、各告訴人所受財產損害情形、被告於本院審理
    時所述教育程度、工作及家庭生活狀況等一切情狀，分別量
    處如主文所示之刑（詳如附表各「罪名及科刑」欄所示），
    並斟酌被告犯罪之次數、情節及所犯數罪整體之非難評價，
    定其應執行之刑如主文所示。另本院考量被告從事試車手工
    作，非本案詐欺犯罪組織之重要人物，所參與之犯罪情節未
    深，且前有安裝冷氣之正當工作，尚非不事生產之人，其犯
    罪行為之危險性及嚴重性相對較低，仍具日後遵守法紀之可
    期待性，爰不予宣告強制工作，併予敘明。
三、扣案之筆記型電腦1 台、讀卡機1 個，為詐欺集團提供被告
    測試本案人頭帳戶金融卡是否有效及更改密碼之物，業據被
    告於偵查中供述明確，堪認被告有事實上處分權，爰依刑法
    第38條第2 項前段規定宣告沒收。
據上論斷，應依刑事訴訟法第273 條之1 第1 項、第299 條第1
項前段，判決如主文。
本案經檢察官羅雪舫提起公訴，檢察官邱稚宸到庭執行職務。
中    華    民    國    110    年    12   月     9    日
                  刑事第四庭  法  官  吳智勝
上列正本證明與原本無異。
如不服本判決，應於判決送達後20日內敘明上訴理由，向本院提
出上訴狀 (應附繕本) ，上訴於臺灣高等法院。其未敘述上訴理
由者，應於上訴期間屆滿後20日內向本院補提理由書「切勿逕送
上級法院」。
                              書記官  薛力慈
中    華    民    國   110    年    12    月    9     日
附錄本案論罪科刑法條全文：
中華民國刑法第339條之4
犯第339 條詐欺罪而有下列情形之一者，處1 年以上7 年以下有
期徒刑，得併科1 百萬元以下罰金：
一、冒用政府機關或公務員名義犯之。
二、三人以上共同犯之。
三、以廣播電視、電子通訊、網際網路或其他媒體等傳播工具，
    對公眾散布而犯之。
前項之未遂犯罰之。
組織犯罪防制條例第3條
發起、主持、操縱或指揮犯罪組織者，處3 年以上10年以下有期
徒刑，得併科新臺幣1 億元以下罰金；參與者，處6 月以上5 年
以下有期徒刑，得併科新臺幣1 千萬元以下罰金。但參與情節輕
微者，得減輕或免除其刑。
具公務員或經選舉產生之公職人員之身分，犯前項之罪者，加重
其刑至二分之一。
犯第1 項之罪者，應於刑之執行前，令入勞動場所，強制工作，
其期間為3 年。
前項之強制工作，準用刑法第90條第2 項但書、第3 項及第98條
第2 項、第3 項規定。
以言語、舉動、文字或其他方法，明示或暗示其為犯罪組織之成
員，或與犯罪組織或其成員有關聯，而要求他人為下列行為之一
者，處3 年以下有期徒刑，得併科新臺幣3 百萬元以下罰金：
一、出售財產、商業組織之出資或股份或放棄經營權。
二、配合辦理都市更新重建之處理程序。
三、購買商品或支付勞務報酬。
四、履行債務或接受債務協商之內容。
前項犯罪組織，不以現存者為必要。
以第5 項之行為，使人行無義務之事或妨害其行使權利者，亦同
。
第5項、第7項之未遂犯罰之。
洗錢防制法第14條
有第二條各款所列洗錢行為者，處7 年以下有期徒刑，併科新臺
幣5 百萬元以下罰金。
前項之未遂犯罰之。
前二項情形，不得科以超過其特定犯罪所定最重本刑之刑。
【附表】
┌──┬────────────┬─────────────┐
│編號│犯罪事實                │罪名及科刑                │
├──┼────────────┼─────────────┤
│1   │如起訴書附表編號1 所示。│三人以上共同詐欺取財罪，累│
│    │                        │犯，處有期徒刑壹年壹月。  │
├──┼────────────┼─────────────┤
│2   │如起訴書附表編號2 所示。│三人以上共同詐欺取財罪，累│
│    │                        │犯，處有期徒刑壹年壹月。  │
├──┼────────────┼─────────────┤
│3   │如起訴書附表編號3 所示。│三人以上共同詐欺取財罪，累│
│    │                        │犯，處有期徒刑壹年壹月。  │
└──┴────────────┴─────────────┘